【裁判字號】    90,小上,39
【裁判日期】    900817
【裁判案由】    侵權行為損害賠償
【裁判全文】
臺灣板橋地方法院民事判決  九十年度小上字第三九號
    上  訴  人  乙○○
    被上訴人    甲○○
右當事人間請求侵權行為損害賠償事件，上訴人對於中華民國九十年二月二十七日本
院板橋簡易庭八十九年度板小字第一六九二號第一審判決，提起上訴，本院判決如左
：
    主      文
原判決關於駁回上訴人後開第二項之訴部分，及命上訴人負擔訴訟費用之裁判廢棄。
被上訴人應再給付上訴人新台幣肆萬壹仟捌佰玖拾肆元，及自民國九十年一月十九日
起至清償日止，按週年利率百之五計算之利息。
第一審關於命上訴人負擔訴訟費用新台幣捌佰壹拾柒元部分及第二審訴訟費用新台幣
玖佰壹拾元，由被上訴人負擔。
    事      實
甲、上訴人方面：
一、聲明：求為判決如主文第一、二項所示。
二、陳述：除與原判決記載相同者，茲引用之外，補稱：
（一）上訴人於原審所示估價單，其中工資為新台幣（下同）六萬八千八百元，零件
      為一萬八千零八十元，原審誤認估價單所示修理費，將其中工資六萬八千八百
      元誤載為一萬八千零八十元，零件一萬八千零八十元則誤繕為六萬八千八百元
      ，原審並以誤寫之零件費用六萬八千八百元，依行政院頒布固定資產耐用年數
      表及固定資產折舊率之規定為依據，計算出上訴人零件修理費之損害賠償為一
      萬一千九百七十一元，則原審判決所認定事實與調查證據顯係有違背法令。
（二）上訴人所駕駛之自用小客車為被上訴人所侵權而受損害，因原審誤認事實（證
      據），致上訴人獲判賠三萬零五十一元，上訴人爰依行政院頒布固定資產耐用
      年數表及固定資產折舊率之規定為據，其中零件部分扣除四年折舊千分之三六
      九計算，上訴人得請求之零件修理費為三千一百四十五元，加上正確之工資六
      萬八千八百元，合計被上訴人應給付七萬一千九百四十五元，是除原審獲判賠
      之三萬零五十一元外，被上訴人尚應給付上訴人四萬一千八百九十四元及其法
      定利息。
三、證據：除援用第一審所提證據外，補提估價單影本二件為證，並聲請訊問證人盧
    淑雲、吳志忠。
乙、被上訴人方面：
    被上訴人未於言詞辯論期日到場，亦未提出書狀作何聲明及陳述。
    理      由
一、被上訴人經合法通知，未於言詞辯論期日到場，核無民事訴訟法第三百八十六條
    所列各款情形之一，爰依上訴人之聲請，由其一造辯論而為判決。
二、上訴人起訴主張：被上訴人駕駛車號五Ｇ－二九四八號自用小客車（下稱甲車）
    ，於民國八十九年八月十二日十六時二十五分許，在國道三號公路北向三十六公
    里八百公尺處，因未保持安全距離，追撞上訴人乙○○所駕車號Ｌ六－二五九五
    號自用小客車（下稱乙車），並使乙車推撞李月珍（未提出上訴）所駕車號Ｇ二
    －二三六七號自用小客車（下稱丙車），致乙、丙車受損害，上訴人乙○○為修
    復乙車，支出八萬二千五百元，為此，本於侵權行為之法律關係，求為命被上訴
    人如數給付，並加付法定遲延利息之判決。被上訴人則未於言詞辯論期日到場，
    亦未提出書狀作何聲明及陳述。
三、原審以：上訴人主張之右揭事實，業據提出受損照片、估價單、行車執照等件為
    證，並經原審依職權調取車禍肇事資料附卷可稽，且被上訴人未於言詞辯論期日
    到場，亦未提出書狀作何聲明或陳述，自堪信為真實。又查本件乙車係於八十五
    年十一月二日領照使用，估價單所示修理費用為八萬六千八百八十元，其中工資
    為一萬八千零八十元，零件為六萬八千八百元，而本件汽車之修理，既以新零件
    更換被損害之舊零件，則上訴人以修理費作為損害賠償之依據時，自應將零件折
    舊部分予以扣除。依行政院頒布固定資產耐用年數表及固定資產折舊率之規定，
    自用小客車之耐用年數為五年，依定率遞減法每年折舊千分之三六九，而乙車領
    照迄本件事故發生日即八十九年八月十二日止，已使用三年九月十一日，更換零
    件部分之折舊額應為六萬九千八百八十五元，則扣除折舊後，上訴人得請求之零
    件修理費為一萬一千九百七十一元，加上上訴人支出之工資一萬八千零八十元，
    合計得請求三萬零五十一元。是上訴人於此範圍內之請求，及其法定遲延利息，
    為有理由，逾此部分之請求則無理由，爰判決被上訴人應給付上訴人三萬零五十
    一元及其法定遲延利息，並駁回上訴人其餘之訴。
四、按對於小額訴訟程序第一審判決之上訴，非以其違背法令為理由，不得為之；其
    上訴狀內應記載上訴理由，表明下列各款事項：一、原判決所違背之法令及其具
    體內容。二、依訴訟資料可認為原判決有違背法令之具體事實，民事訴訟法第四
    百三十六條之二十四第二項、第四百三十六條之二十五定有明文。又法院為判決
    時，應斟酌全辯論意旨及調查證據之結果，依自由心證判斷事實之真偽；法院依
    自由心證判斷事實之真偽，不得違背論理及經驗法則，同法第二百二十二條第一
    項前段、第三項亦有明定。再認定事實應憑證據，而證據之證明力固依法院之自
    由心證斷定之，惟由證據資料所形成之證據原因，須合於經驗法則及論理法則，
    否則其事實之認定，即屬違背法令（最高法院八十五年度台上字第九六二號判決
    參照）。另當事人於小額訴訟之第二審程序不得提出新攻擊或防禦方法。但因原
    法院違背法令致未能提出者，不在此限，同法第四百三十六條之二十八亦有明文
    規定。
五、查上訴人提起本件小額訴訟程序之上訴，其於上訴狀內記載之上訴理由係表明：
    「上訴人於原審所示估價單，其中工資為六萬八千八百元，零件為一萬八千零八
    十元，原審誤認估價單所示修理費，將其中工資六萬八千八百元誤載為一萬八千
    零八十元，零件一萬八千零八十元則誤繕為六萬八千八百元，原審並以誤寫之零
    件費用六萬八千八百元，依行政院頒布固定資產耐用年數表及固定資產折舊率之
    規定為依據，計算出上訴人零件修理費之損害賠償為一萬一千九百七十一元，則
    原審判決所認定事實與調查證據顯係有違背法令」等語，可見上訴人已依法將「
    依訴訟資料可認為原判決有違背法令之具體事實」為具體之指摘，是上訴人之上
    訴係屬合法。
六、次查依上訴人於原審所提出證明其因本件侵權行為所受損害額之前揭估價單二紙
    所示，其中第一張即編號「○○○二七○」之估價單，交修項目欄係記載乙車車
    身各部之「板金」、「校正」、「拆工」、「焊工」等項目，金額為六萬八千八
    百元，第二張即編號「○○○二七一」之估價單，交修項目欄係記載「前罩、前
    牌照板、左後燈、．．．」等項目，金額為一萬零八十元，可知第一張之估價單
    所記載之交修項目係屬「工資」性質，而第二張之估價單所記載之交修項目則為
    零件之換裝至明，又證人即出具上開估價單之宏祈汽車保養場負責人盧淑雲、吳
    志忠於本院準備程序時亦證稱：估價單之第一張都是工資，第二張全部是零件材
    料等語（見本院九十年六月二十六日準備程序筆錄），並有上訴人另提出經分別
    載明工資、零件之估價單影本二件在卷可稽，由是足見原審依上開估價單之記載
    所確定上訴人受有工資、零件損害範圍之事實，在客觀上與上開估價單記載之內
    容不相符合，顯已違背論理法則，其所認定上訴人所受損害之事實，自有違背法
    令之情形。上訴人主張原審判決所認定事實與調查證據顯係有違背法令一節，亦
    屬可採。
七、末查上訴人所有之乙車係於八十五年十一月二日領照使用，估價單所示修理費用
    為八萬六千八百八十元，其中正確之工資為六萬八千八百元，零件為一萬八千零
    八十元，已如前述，而本件乙車之修理，既以新零件更換被損害之舊零件，則上
    訴人以修理費作為損害賠償之依據時，自應將零件折舊部分予以扣除。又依行政
    院頒布固定資產耐用年數表及固定資產折舊率之規定，自用小客車之耐用年數為
    五年，依定率遞減法每年折舊千分之三六九。依此計算，本件乙車領照迄本件事
    故發生日即八十九年八月十二日止，分別已使用三年九月十一日，更換零件部分
    之折舊額應為一萬四千九百三十五元，即乙車第一年折舊額為（１８０８０Ⅹ０
    ‧３６９＝６６７２），第二年折舊額為【（１８０８０─６６７２）Ⅹ０‧３
    ６９＝４２１０）】，第三年折舊額為【（１８０８０─６６７２─４２１０）
    Ⅹ０‧３６９＝２６５６】，第四年折舊額為【（１８０８０─６６７２─４２
    １０─２６５６）Ⅹ０‧３６９Ⅹ１０／１２＝１３９７】，【１８０８０─（
    ６６７２十４２１０十２６５６十１３９７）＝３１４５】（均元以下四捨五入
    ），則扣除折舊後，上訴人得請求之零件修理費為三千一百四十五元，加上前述
    工資六萬八千八百元，合計上訴人得請求被上訴人賠償之金額為七萬一千九百四
    十五元（６８８００十３１４５）。上訴人於此金額及其法定遲延利息之請求，
    於法並無不合。原審判決僅命被上訴人給付上訴人三萬零五十一元及其法定遲延
    利息，尚有未洽。上訴意旨指摘原判決此部分不當，求予廢棄改判，為有理由。
    爰由本院予以廢棄改判，如主文第二項所示。
八、據上論結，本件上訴為有理由，依民事訴訟法第四百三十六條之三十二第二項、
    第四百三十六條之十九、第四百六十三條、第三百八十五條第一項前段、四百五
    十條、第七十八條，判決如主文。
中      華      民      國    九十      年      八      月     十七     日
                                      臺灣板橋地方法院民事第四庭
~B審判長法  官  高文淵
~B      法  官  絲鈺雲
~B      法  官  潘翠雪
中    華    民      國     九十    年      八      月      二十      日
右為正本係照原本作成。
不得上訴。
~B      法院書記官  韓毓寧


司法院資訊處製作；財團法人民間司法改革基金會備份。
